【裁判字號】    88,易,2940
【裁判日期】    890229
【裁判案由】    傷害等
【裁判全文】
臺灣臺南地方法院刑事判決                        八十八年度易字第二九四號
    公  訴  人  臺灣台南地方法院檢察署檢察官
    被      告  丁○○
                乙○○
                甲○○
右列被告因傷害等案件，經檢察官提起公訴 (八十八年度偵字第一０二０一、一０七
四六號），本院判決如左：
    主  文
丁○○傷害人之身體，處拘役伍拾日，如易科罰金，以參佰元折算壹日。緩刑貳年。
丁○○被訴妨害自由部分無罪。
乙○○傷害人之身體，處拘役拾日，如易科罰金，以參佰元折算壹日。緩刑貳年。
甲○○無罪。
    事  實
一、丁○○曾係乙○○之婚外女友，感情迭有糾紛，雖民國八十七年底乙○○給付新
    台幣二十五萬元予丁○○作為結束彼此前段感情之代價，惟丁○○仍心有未甘，
    復於八十八年八月十一日二十時五十八分許，乘乙○○任職警員並正服值班務之
    際，在台南市警察局交通隊值班檯前，基於傷害及妨害公務之犯意，出手抓打在
    值班中之乙○○，致其臉部受有挫傷之傷害。迨乙○○退勤後，二人繼續理論，
    時至同年八月十二日零時三十分許，丁○○又持椅子自後毆打乙○○，因而再發
    生拉扯，乙○○亦基於傷害之犯意與之互毆，致丁○○受有左、右頭頂部、後頭
    部、左、右額頭、背部瘀腫、左、右臉頰、下巴、頸部、右手臂、右前臂、左膝
    蓋挫傷等傷害，乙○○則受有後頸部瘀腫、胸、腹部挫傷等傷害。
二、案經丁○○、乙○○訴請台灣台南地方法院檢察署檢察官偵查起訴。
    理  由
一、訊據被告丁○○、乙○○固坦於前揭時地發生口角等情，惟均否認有何傷害等犯
    行，被告丁○○辯稱伊不知乙○○為何被抓傷云云；被告乙○○亦辯稱伊不知丁○○為何受傷，有可能是將伊妻甲○○拉髮壓在地上時自己受傷云云。經查，（
    一）告訴人即被告乙○○於八十八年八月十一日晚上十九時至二十三時在台南市
    警察局交通隊服值班勤務等情，有該隊勤務分配表附卷可稽及證人丙○○即與告
    訴人乙○○同時值班之警員結證屬實，右揭事實業據告訴人乙○○指訴甚詳，核
    與證人丙○○於本院八十九年一月十八日調查時證稱：「．．．他們從會議室出
    來時我們兩人在值班。」、「（當時是否有看到乙○○有傷？）當時乙○○臉上
    有抓傷。」、「（是否有用椅子打乙○○？）有。約十二時三十分時。」等語相
    符，此外並有照片二幀、台南市十全醫院八十八年八月十二日日之診斷證明書一
    紙附卷可資佐證，被告丁○○所辯顯係卸責之詞，不足採信，事證明確，其犯行
    應堪認定。（二）右揭事實業據告訴人即被告丁○○指訴甚詳，互核證人丙○○
    於偵查中另供證：「．．．在大門口時丁○○自背後拿椅子打乙○○，打到背部
    及手部，二人就互相拉扯。」等語（見八十八年度偵字第一０二０一號偵查卷第
    二十三頁），顯見被告乙○○因告訴人丁○○拿椅子毆打，而不滿始回手毆打告
    訴人丁○○甚明，此外復有台南市十全醫院八十八年八月十三日之診斷證明書一
    紙附卷可參，被告乙○○所辯顯係卸責之詞，不足採信，事證明確，其犯行應堪
    認定。
二、核被告丁○○所為，係犯刑法第一百三十五條第一項妨害公務罪及第二百七十七
    條第一項之傷害罪。被告乙○○所為，係犯刑法第二百七十七條第一項之傷害罪
    。被告丁○○所犯前開二罪有方法及結果之牽連犯關係，依法應從一傷害罪之重
    罪處斷。爰審酌被告二人犯罪之動機、目的、手段、所生危害尚輕、糾紛係起於
    雙方婚外感情之糾葛及犯後態度等一切情狀，各量處如主文所示之刑，並分別諭
    知易科罰金之折算標準，以資懲儆。又被告二人前未曾受過有期徒刑以上刑之宣
    告，此有被告全國前案紀錄表二紙在卷可證，被告一時失慮而罹刑章，經此科刑
    之教訓，當知所警惕而無再犯之虞，本院認其受刑之宣告以暫不執行為適當，爰
    分別併宣告緩刑二年，以啟自新。
三、公訴意旨另以被告丁○○於八十八年八月十一日二十三時許，抓住乙○○之衣領
    不讓其下班離開，因認被告丁○○涉犯刑法第三百零四條第一項強制罪嫌。又同
    年八月十三日日凌晨一時許，被告乙○○之妻被告甲○○抵交通隊欲接乙○○下
    班，丁○○見被告甲○○出現，情緒再度失控，乃抓住被告甲○○之頭髮，二人
    亦因而糾打在地，致丁○○受有左、右頭頂部、後頭部、左、右額頭、背部瘀腫
    、左、右臉頰、下巴、頸部、右手臂、右前臂、左膝蓋挫傷等傷害，因認被告犯
    刑法第二百七十七條第一項之傷害罪嫌。按犯罪事實應依證據認定之，無證據不
    得推定其犯罪事實，刑事訴訟法第一百五十四條定有明文，又按認定不利於被告
    之事實，須依積極證據，苟積極證據不足為不利於被告事實之認定時，即應為有
    利於被告之認定，更不必有何有利證據（最高法院三十年上字第八一六號判例參
    照）。訊據被告丁○○、甲○○堅詞否認有何前開犯行，被告丁○○辯稱伊並未
    阻止乙○○下班；被告甲○○辯稱伊至交通隊時即遭丁○○莫名其妙之攻擊倒地
    ，並無法傷害丁○○等語。經查，（一）證人丙○○於本院八十九年一月十八日
    調查中供稱：「（你十一點回來接班時狀況如何？）我進來時，丁○○和乙○○
    及我們組長汪約瑟在會議室。」、「到後來談不攏。他們從會議室出來時我們兩
    人在值班，當時已超過十一點了。組長本來有叫車叫乙○○先離去，但周沒有坐
    車，丁○○追出去後，兩人又進來坐在裡面。當時已接近十二點了。」等語，互
    核卷附台南市警察局交通隊勤務分配表，被害人乙○○係於八十八年八月十一日
    晚上十九時至二十三時值班，顯見被告丁○○當日二十三許並未有與被害人乙○○爭執，自不致生不讓乙○○下班離開之情，應可認定。（二）證人丙○○於偵
    查中另供稱：「．．．甲○○才進來，當時丁○○情緒失控，看到甲○○就拉她
    頭髮，約超過十分鐘時間。」（見八十八年度偵字第一０二０一號偵查卷第二十
    三頁）、復於本院八十九年一月十八日調查中供稱：「因甲○○到時丁○○剛好
    在外面，我看到時何、鄭二人已拉扯在一起。後來有將二人拉開了，當時乙○○
    左手有受傷綁著三角巾，周也有加入拉扯。我看到他們三人拉來拉去的。」等語
    ，顯見丁○○係先攻擊被告甲○○無誤，衡情被告甲○○之頭髮遭丁○○拉住超
    過約十分鐘，其縱有對被告丁○○拉扯行為，亦屬正當防衛行為。綜上，被告丁○○、甲○○所辯應可採信。此外復查無其他積極證據足資證明被告二人有此部
    分被指訴之犯行，被告甲○○、丁○○均應為無罪之諭知。
據上論斷，應依刑事訴訟法第二百九十九條第一項前段、第三百零一條第一項，刑法
第一百三十五條第一項、第二百七十七條第一項、第五十五條、第四十一條、第七十
四條第一款，罰金罰鍰提高標準條例第一條前段、第二條，判決如主文。
中      華      民      國    八十九    年      二      月    二十九    日
                              臺灣臺南地方法院刑事第三庭
                                            法  官  鍾  邦  久
右正本證明與原本無異
如不服本判決，應於判決送達後十日內，向本院提出上訴狀。
                                            書記官  歐  貞  妙
中      華      民      國    八十九    年      二      月    二十九    日
附錄本案論罪科刑法條全文：
刑法第一百三十五條第一項：
對於公務員依法執行職務時，施強暴脅迫者，處三年以下有期徒刑、拘役或三百元以
下罰金。
刑法第二百七十七條第一項：
傷害人之身體或健康者，處三年以下有期徒刑，拘役或一千元以下罰金。


司法院資訊處製作；財團法人民間司法改革基金會備份。
